【裁判字號】    97,執消債更,115
【裁判日期】    980408
【裁判案由】    更生事件
【裁判全文】
臺灣屏東地方法院民事裁定         97年度執消債更字第115號
聲  請  人
即債務人    甲○○
代  理  人  丁○○律師
相  對  人
即債權人    中國信託商業銀行股份有限公司
法定代理人  己○○
相  對  人
即債權人    日盛國際商業銀行股份有限公司
法定代理人  丙○○
相  對  人
即債權人    荷商荷蘭銀行股份有限公司
法定代理人  戊○○
相  對  人
即債權人    國泰世華商業銀行股份有限公司
法定代理人  乙○○
上列當事人聲請消費者債務清理事件，本院裁定如下：
    主  文
債務人所提如附件所示之更生方案應予認可。
    理  由
一、按債務人有薪資、執行業務所得或其他固定收入，法院認更
    生方案之條件公允者，得不經債權人會議可決，逕依債務人
    之聲請或依職權以裁定認可更生方案，消費者債務清理條例
    第64條第1 項定有明文。
二、經查：本件債務人聲請更生，前經本院裁定開始更生程序在
    案，有上開裁定一份在卷可參，又債務人任職於萊富爾國際
    股份有限公司，有固定之薪資收入，平均每月薪資約為新台
    幣（下同）32,448元等情，業據其提出財產及收入狀況說明
    書、財政部臺灣省南區國稅局95、96年度綜合所得稅各類所
    得資料清單、薪資帳戶存摺明細各一份在卷足憑。再觀諸債
    務人所提如附件所示之更生方案，其條件：分96期（8 年）
    ，以每1 個月為一期，每期清償9,000 元，清償總額計
    864,000 元，清償成數為無擔保及無優先債權總額之60.57%
    。本院參酌債務人已無可資換價之財產，依法受其扶養之人
    父親王隆生（33年1 月8 日生），已65歲，無自用住宅需向
    他人租屋等情，亦有財政部臺灣省南區國稅局財產歸屬資料
    清單、債務人財產及收入狀況報告書、戶籍謄本、房屋租賃
    契約書各一份在卷足憑。揆之債務人平均每月收入32,448元
    ，扣除每月還款金額9,000 元，即所預留供其本人與父親之
    每月生活必要費用合計約為23,448元，考量債務人無自用住
    宅需另行租屋支出每月房租8,500 元，並參酌其住居之台灣
    省屏東縣依內政部社會司所公佈之98年度每人每月最低生活
    費9,829 元之標準，應屬合理，其更生方案核屬公允、適當
    、可行，且債務人並無同條例第64條第2 項所定不得認可之
    消極事由存在，故不經債權人會議可決，予以認可該更生方
    案。另債務人更生方案未載明自何時開始清償，為杜爭議，
    爰將清償日定為由債務人自認可更生方案裁定確定之翌日起
    ，於每月10日前（遇假日順延至次上班日），依更生方案所
    示之每期清償額分別給付給各債權人，附此敘明。
三、債權人陳述意見略以：（一）債務人財產及收入狀況報告書
    列載每月收入30,353元，扣除必要支出後剩餘7,412 元，更
    生方案提列每月還款9,000 元，為避免更生履行期間無法履
    行還款條件，是否有其他收入來源，應予說明。（二）債務
    人提列每月生活必要費用高達18,027元，生活顯然過奢，應
    再減少支出，以提高還款成數。（三）債務人扶養對象是否
    符合扶養資格及扶養義務人若干，均有疑義。（四）更生方
    案中應對債務人於清償期間為生活程度一定限制等語。惟查
    ：
  （一）債務人已無其他可資換價之財產，而其收入依其自95年
        1 月至97年10月止之總收入計算，平均每月約為32,448
        元，其財產及收入狀況報告書所列每月平均30,353元，
        不含加班費，有其所提出之財產及收入狀況說明書、財
        政部臺灣省南區國稅局95、96年度綜合所得稅各類所得
        資料清單、財產歸屬資料清單、薪資帳戶存摺明細各一
        份在卷可憑，是債務人所陳報收入狀況應屬可信。
  （二）按消費者債務清理條例之目的，除保障債權人集團性滿
        足之最大化及公平化外，並為賦與債務人重建復甦其經
        濟生活之機會。故消費者債務清理程序制度之構築首需
        強調生活再建及破綻預防，提高債務人工作意願並改善
        其生活習慣，使能重新出發，從而保障其生存權，並促
        進其義務遂行能力，儘可能永續性回復信用。是若還款
        額度逾越其所能負擔之極限過大，債務人勢必無法清償
        ，終至喪失其還債之意願，則債權人反之能實際受償的
        金額勢必大幅降低，因而蒙受實際不利益。次按固定的
        住居處所，乃債務人賴以重建生活基本盤，本件債務人
        已無可資換價之資產，且無自有之住宅，故須向他人承
        租房屋以供其與家人居住，其所提列之生活費用，尚包
        含每月租屋之租金8,500 元，該項租金支出，並非屬日
        常生活消費支出，是考量其所預留之生活必要費用及分
        擔父親之扶養費用，參酌內政部訂定最低生活費用之標
        準，也僅係維持其基本生活之需求，其並已將還款年限
        延長至上開條例規定之最大年限八年，以提高其還款成
        數至60.57%，故斟酌其還款能力及所提更生條件尚屬允
        當、可行。
  （三）按直系血親相互間互負扶養義務，民法第1114條定有明
        文，負扶養義務人有數人時，以親等近者之直系血親卑
        親屬為先順位之扶養義務人，復為民法第1115條所規定
        ，是債務人對其父親之扶養義務殆無疑義，本件債務人
        尚有一個妹妹，惟已三年多未曾與家裡聯絡，故父親實
        際上與其共同生活，其父年紀已大，沒有工作，故由其
        給予每月五至六千元之生活費用，以盡人子扶養之責任
        ，業據其陳明在卷，並有戶籍謄本附卷可按。是參酌內
        政部訂定最低生活費之標準，債務人提列每月五至六千
        元扶養費，尚無不合。
  （四）以債務人目前之信用，已殊難再有向他人貸款之機會，
        且考量其收入並不豐厚，預留供其使用之必要生活費用
        亦僅足以維持其基本生活之所需，自無多於金錢及能力
        供其揮霍或奢侈、浪費之可能，復以債務人將長時期履
        行債務義務，必然從中學習如何合理消費並藉此改善其
        消費習慣，以期待將來重新出發，故本院認無限制其生
        活程度之必要，債權人上揭請求實屬多餘。
四、綜上所述，債務人有固定收入，其更生方案之條件公允，且
    無不得認可之消極事由，揆諸消費者債務清理條例之立法目
    的，保障債權人公平受償，謀求消費者經濟生活之更生機會
    及社會經濟健全發展，故不經債權人會議可決，予以認可該
    更生方案。
五、爰依消費者債務清理條例第64條第1 項裁定如主文。
中    華    民    國    98    年    4     月    8     日
                民事執行處  司法事務官  蘇聰藝
上為正本係照原本作成
如不服本裁定，應於裁定正本送達後10日內，以書狀向本院司法
事務官提出異議。
中    華    民    國    98    年    4     月    8     日
                            書  記  官  張文俊

司法院資訊處製作；財團法人民間司法改革基金會備份。
